【裁判字號】    99,審訴,2889
【裁判日期】    991007
【裁判案由】    毒品危害防制條例
【裁判全文】
臺灣高雄地方法院刑事判決            99年度審訴字第2374號
公  訴  人  臺灣高雄地方法院檢察署檢察官
被      告  甲○○
上列被告因毒品危害防制條例案件，經檢察官提起公訴（99年度
毒偵緝字第220 號、99年度偵字第23123 號），被告於準備程序
進行中就被訴事實為有罪之陳述，經本院告知簡式審判程序之旨
，並聽取被告與公訴人之意見後，裁定依簡式審判程序審理，判
決如下：
    主  文
甲○○施用第一級毒品，累犯，處有期徒刑玖月；又施用第一級
毒品，累犯，處有期徒刑玖月，扣案第一級毒品海洛因壹包（含
包裝袋，驗後淨重零點零參陸公克）沒收銷燬之。應執行有期徒
刑壹年伍月，扣案第一級毒品海洛因壹包（含包裝袋，驗後淨重
零點零參陸公克）沒收銷燬之。
    事  實
一、甲○○前於民國89年間因施用毒品案件，經本院裁定其觀察
    、勒戒，因認有繼續施用傾向，另經本院以89年度毒聲字第
    1352號裁定令強制戒治，於91年1 月28日執行完畢釋放，並
    經臺灣高雄地方法院檢察署檢察官以91年度戒毒偵字第239
    號為不起訴處分確定。甲○○又於前開強制戒治執行完畢5
    年內，於95年間因施用毒品案件，經臺灣高等法院高雄分院
    以95年度上訴字第2121號判決判處有期徒刑8 月確定，復於
    96年間再犯施用毒品案件，經本院以96年度訴字第1191號判
    決判處有期徒刑9 月確定，上開2 罪經減刑及定應執行刑為
    有期徒刑8 月15日確定，於96年12月11日縮刑期滿執行完畢
    。詎其猶不知悔改，復分別基於施用第一級毒品海洛因之犯
    意，先於98年7 月23日上午10時許，在其屏東縣萬丹鄉○○
    街100 號之住處，以針筒注射靜脈之方式，施用第一級毒品
    海洛因1 次，嗣於98年7 月23日上午11時20分許，經警在高
    雄縣鳥松鄉○○路與神農路口，因行跡可疑為警欄查，經徵
    得其同意採集尿液送驗，結果呈可待因及嗎啡陽性反應；後
    又於99年6 月8 日上午11時許，在其所服務之位於高雄市○
    鎮區○○路313 之1 號公司房間內，以針筒注射靜脈之方式
    ，施用第一級毒品海洛因1 次。嗣於99年6 月9 日下午3 時
    許，在高雄市○鎮區○○路與佛佑路交岔口處，為警攔檢查
    獲，並當場扣得其上開施用第一級毒品所剩之海洛因1 包（
    驗後淨重0.036 公克）。
二、案經高雄市政府警察局小港分局、前鎮分局移送臺灣高雄地
    方法院檢察署檢察官偵查起訴。
    理  由
一、本件被告甲○○所犯係死刑、無期徒刑、最輕本刑為3 年以
    上有期徒刑以外之罪，其於準備程序進行中，就被訴事實為
    有罪之陳述，經受命法官告知簡式審判程序之旨，並聽取當
    事人之意見後，本院合議庭認無不得或不宜改依簡式審判程
    序進行之情形，爰依刑事訴訟法第273 條之1 第1 項規定，
    裁定本件由受命法官獨任進行簡式審判程序。又本件卷內之
    證據資料，依同法第273 條之2 規定，不受同法第159 條第
    1 項關於傳聞法則規定之限制，依法均有證據能力，合先敘
    明。
二、上揭事實，業據被告於本院審理中坦承不諱，並有高雄市政
    府警察局小港分局毒品案嫌疑人尿液代碼與姓名對照表、查
    獲毒品危害防制條例案件犯罪嫌疑人姓名對照表（I-707 ）
    各1 份、高雄市立凱旋醫院濫用藥物尿液檢驗報告2 份在卷
    可稽，而扣案毒品1 包（驗後淨重0.036 公克），經送驗後
    ，結果確實檢出第一級毒品海洛因之成分，亦有卷附高雄市
    立凱旋醫院濫用藥物成品檢驗鑑定書1 紙可按，足認被告前
    開任意性之自白與事實相符，得作為被告有罪之證據。又被
    告曾受如事實欄所載之觀察、勒戒及強制戒治處分執行完畢
    後5 年內，再犯施用毒品罪而經依法追訴處罰完畢等事實，
    亦有卷附本院院內索引卡紀錄表、臺灣高等法院被告前案紀
    錄表各1 份在卷可按。按毒品危害防制條例第20條、第23條
    於93年1 月9 日修正施行後，將施用毒品之刑事處遇程序，
    區分為「初犯」及「五年內再犯」、「五年後再犯」3 種，
    其立法理由謂：「初犯」經觀察、勒戒或強制戒治執行完畢
    釋放後，「五年內再犯」者，因其再犯率甚高，原實施之觀
    察、勒戒及強制戒治既已無法收其實效，爰依法追訴或裁定
    交付審理。至於經觀察、勒戒或強制戒治執行完畢釋放後，
    「五年後再犯」者，前所實施之觀察、勒戒或強制戒治已足
    以遮斷其施用毒品之毒癮，為期自新及協助其斷除毒癮，仍
    適用「初犯」規定，先經觀察、勒戒或強制戒治之程序。從
    而依修正後之規定，僅限於「初犯」及「五年後再犯」二種
    情形，始應先經觀察、勒戒或強制戒治程序。倘被告於5 年
    內已再犯，經依法追訴處罰，縱其第3 次再度施用毒品之時
    間，在初犯經觀察、勒戒或強制戒治執行完畢釋放5 年以後
    ，已不合於「五年後再犯」之規定，且因已於「五年內再犯
    」，顯見其再犯率甚高，原實施觀察、勒戒或強制戒治，已
    無法收其實效，即應依該條例第10條處罰（最高法院95年第
    7 次刑事庭會議決議參照）。從而，被告於前開初犯觀察、
    勒戒及強制戒治處分執行完畢釋放後「五年內再犯」施用毒
    品罪，並經依法追訴處罰執行完畢，而本件被告再度施用毒
    品犯行，已不合於「五年後再犯」之規定，揆諸前揭說明即
    應依毒品危害防制條例第10條加以處罰。從而，本件事證明
    確，被告犯行洵堪認定，應依法論科。
三、核被告所為，係犯毒品危害防制條例第10條第1 項之施用第
    一級毒品罪，其持有毒品之低度行為為施用之高度行為所吸
    收，不另論罪。被告所犯上開2 次施用第一級毒品，犯意各
    別，行為互殊，應予分論併罰。又被告有事實欄所載之前科
    ，亦有上開被告前案紀錄表可按，其於受有期徒刑執行完畢
    後，5 年以內故意再犯本件有期徒刑以上之2 罪，均為累犯
    ，應各依刑法第47條第1 項規定，加重其刑。爰審酌被告前
    曾因施用毒品經送觀察、勒戒及強制戒治，且多次經法院判
    刑並執行，卻不思悔改而再犯本案之施用毒品犯行，顯見欠
    缺戒除毒品之決心，誠屬不該，惟念被告之施用毒品行為，
    乃屬對其自身健康之戕害行為，尚未害及他人，且犯後尚知
    坦承犯行，及其智識程度、生活情況等一切情狀，分別量處
    如主文所示之刑，並依刑法第51條第5 款之規定，定其應執
    行之刑，以示懲儆。至扣案第一級毒品海洛因1 包（驗後淨
    重0.036 公克），業經高雄市立凱旋醫院鑑驗係屬第一級毒
    品海洛因無訛，已如前述，而包裝袋與其上殘留之毒品，均
    已難以分析剝離，俱應依毒品危害防制條例第18條第1 項前
    段規定，不問屬於犯人與否，併宣告沒收銷燬之，至於送鑑
    耗損之海洛因粉末，既已滅失，自無庸再予宣告沒收銷燬之
    必要，附此敘明。
據上論斷，應依刑事訴訟法第273 條之1 第1 項、第284 條之1
、第299 條第1 項前段，毒品危害防制條例第10條第1 項、第18
條第1 項前段，刑法第11條、第47條第1 項、第51條第5 款，判
決如主文。
本案經檢察官王清海到庭執行職務。
中    華    民    國    99    年    10    月     7    日
                  刑事第十庭    法  官   林裕凱
以上正本證明與原本無異。
如不服本判決應於收受判決後10日內向本院提出上訴書狀，並應
敘述具體理由。其未敘述上訴理由者，應於上訴期間屆滿後20日
內向本院補提理由書(均須按他造當事人之人數附繕本)「切勿逕
送上級法院」。
中    華    民    國    99    年    10    月     7    日
                                 書記官  黃振祐
附錄所犯法條
毒品危害防制條例第10條
施用第一級毒品者，處 6 月以上 5 年以下有期徒刑。
施用第二級毒品者，處 3 年以下有期徒刑。

司法院資訊處製作；財團法人民間司法改革基金會備份。
